最高法院民事裁定　　　　　　　　　　　　　　　　九十一年度台抗字第一七四號
　　抗　告　人　乙○○
　　　　　　　　丙○○
　　　　　　　　丁○○
　　　　　　　　戊○○
右抗告人因與相對人甲○間請求分割共有物事件，抗告人對於中華民國九十一年一月
三十日台灣高等法院台中分院裁定（九十年度上字第四號），提起抗告，本院裁定如
左：
    主  文
抗告駁回。
抗告訴訟費用由抗告人負擔。
    理  由
本件為請求分割共有物事件，其訴訟標的對於共同訴訟之抗告人各人必須合一確定，
故抗告人乙○○、丙○○、丁○○三人不服原裁定提起抗告，依民事訴訟法第五十六
條第一項第一款規定，其效力及於未提起抗告之戊○○，爰併列其為抗告人，合先說
明。
次按請求分割共有物之訴，其訴訟標的價額之計算，應以原告在第一審起訴時因分割
所受利益之客觀價額為準，非以共有物全部之價額定之，此種案件上訴時，其訴訟標
的價額及上訴利益數額，亦以此為準，不因被告或原告提起上訴而有所歧異（司法院
民國三十二年院字第二五００號解釋、本院七十年台上字第一七五七號判例參照）。
本件相對人即原告於八十六年九月十七日在第一審起訴請求分割共有物，第一審法院
係依系爭土地八十六年七月公告現值每平方公尺新台幣（下同）二千九百元，系爭土
地當時土地登記簿謄本記載面積四八四平方公尺，及相對人所有權應有部分十二分之
六計算，核定本件訴訟標的價額為七十萬一千八百元，應徵裁判費七千零二十元（一
審卷第一宗三、七至十一頁），相對人亦依此數額繳納裁判費（一審卷第一宗六頁）
。第一審判決後，抗告人提起第二審上訴，及第二審判決後，抗告人提起第三審上訴
，其於第二審及第三審上訴狀，雖均分別自行記載訴訟標的價額為一百四十一萬七千
一百七十二元，並均依此數額自行先後繳納第二審及第三審裁判費各二萬一千二百五
十八元（原審卷三、五、一八五、一八七頁）。惟抗告人前開上訴狀記載之價額，仍
係依系爭土地八十六年七月公告現值每平方公尺二千九百元，及系爭土地於八十八年
五月五日地籍圖重測後面積變更為四八八‧六八平方公尺（一審卷第二宗四七、四八
頁），及該土地全部面積計算所得之數額。足見抗告人對於第一審法院以系爭土地八
十六年七月公告現值每平方公尺二千九百元，核算本件訴訟標的價額部分，亦予認同
。抗告人僅係認上訴第二、三審之裁判費，應以共有物全部之價額核算，惟依據首揭
說明，以共有物之全部核算訴訟標的價額，顯有不當，自不足棌。第一審法院核定本
件訴訟標的價額為七十萬一千八百元，核無不合。抗告人依其自行計算之前開數額繳
納裁判費，雖超過法院核定之價額，然並不影響第一審法院依職權所核定之訴訟標的
價額（本院三十七年抗字第一五七五號判例參照）。抗告人雖另主張系爭土地交易價
額每坪約二萬元，換算結果，本件訴訟標的價額超過一百萬元云云，並提出抗告人乙
○○於九十年四月間，向抗告人戊○○購買系爭土地應有部分四分之一及地上物所簽
訂之不動產買賣契約書為證。惟此並非系爭土地起訴時（八十六年九月）之交易價額
，抗告人此部分主張亦非可採。本件抗告人提起第三審上訴，其上訴所得受之利益不
逾民事訴訟法第四百六十六條第一項規定之上訴利益數額一百萬元（九十年九月二十
五日第二審判決當時，本條文規定上訴利益數額為一百萬元，現已增至一百五十萬元
），依法不得上訴。原法院因認抗告人之上訴為不合法，裁定予以駁回，經核於法並
無違背。又原裁定依系爭土地八十九年七月公告現值每平方公尺三千一百元（原審卷
九一頁），核定本件訴訟標的價額為七十五萬七千四百五十四元部分，雖欠妥適，惟
不影響本件裁定之結果。抗告論旨，指摘原裁定不當，聲明廢棄，非有理由。
據上論結，本件抗告為無理由，依民事訴訟法第四百九十二條第一項、第九十五條、
第七十八條，裁定如主文。
中      華      民      國    九十一    年      四      月      四      日
                              最高法院民事第二庭
                                  審判長法官  曾  桂  香
                                        法官  劉  延  村
                                        法官  劉  福  聲
                                        法官  黃  秀  得
                                        法官  李  彥  文
      右正本證明與原本無異
                                              書  記  官
中      華      民      國    九十一    年      四      月     十六     日
